臺灣高等法院臺南分院刑事裁定　　　　　　　九十三年度交抗字第六九號　　　Ｃ
　　　抗　告　人
　　　即受處分人　甲　○　○
右抗告人因違反道路交通管理處罰條例案件，不服臺灣臺南地方法院中華民國九十三
年四月十六日裁定（九十二年度交聲字第六二二號），提起抗告，本院裁定如左
      主      文
原裁定撤銷，發回臺灣臺南地方法院。
      理      由
一、本件抗告意旨略以：抗告人即受處分人甲○○所有之車牌號碼ＵＰＨ─９５３號
    輕型機車，未曾於逕行舉發單所列之時地，連闖紅燈行駛，並經警當場鳴笛攔查
    而不停車接受稽查之事，且此期間亦未曾接到任何交通違規通知單。甚且經本人
    依實地赴舉發單所列時地點路線即嘉義巿仁愛路與垂楊路口北向左轉後，再沿垂
    楊路西向東行駛，直駛至垂楊路與民生南路口，總長四公里六百公尺，車速再快
    ，且在全程路況均淨空情況下，亦無法一口氣騎機車跑完全部路段，何況以舉發
    時間路上尚有行人及車輛！而上開機車係五十CC輕型機車，以警用機車追趕斷無
    追不上之理！原審法院誤信員警一面之詞，未予詳查，實難令人甘服，爰依法提
    起抗告，請求撤銷原裁定云云。
二、按逕行舉發之通知單，應由舉發機關送達於被通知人，違反道路交通管理事件統
    一裁罰基準及處理細則第十一條第一項第三款定有明文。再按違反道路交通管理
    事件統一裁罰標準及處理細則第四十四條第一項規定：違反道路交通管理事件行
    為人，未依規定自動繳納罰鍰，或未依規定到案聽候裁決，處罰機關應於二個月
    內依標準表逕行裁決之。是受處分人應先收受「舉發違反道路交通管理事件通知
    單」之通知，始知悉應到案日期，否則受處分人即無從知悉應到案日期，主管機
    關未經合法送達逕行裁決，其裁決程序即非適法。
三、又對於當事人之送達，應為送達之處所不明者，行政機關得依申請准為公示送達
    ，如無人為公示送達之申請者，行政機關為避免行政程序遲延，認有必要時，得
    依職權命為公示送達，行政程序法第七十八條第一項第一款、第二項固分別定有
    明文；惟「送達，於應受送達人之住居所、事務所或營業所為之。」「於應送達
    處所不獲會晤應受送達人時，得將文書付與有辨別事理能力之同居人、受雇人或
    應送達處所之接收郵件人員」亦分別為同法第七十二條第一項前段、第七十三條
    第一項所明定，再如無法依前開法條規定為送達者，應依同法第七十四條規定「
    送達，不能依前二條規定為之者，得將文書寄存送達地之地方自治或警察機關，
    並作送達通知書兩份，一份黏貼於應受送達人住居所、事務所、營業所或其就業
    處所門首，另一份交由鄰居轉交或置於該送達處所信箱或其他適當位置，以為送
    達。前項情形，由郵政機關為送達者，得將文書寄存於送達地之郵政機關。寄存
    機關自收受寄存文書之日起，應保存三個月。」故得以公示送達為之者，應以受
    送達人之住居所、事務所及所在地不明者，始得為之，如受送達人所在地尚非不
    明，而逕以公示送達方式以為送達，即不生送達之效力（最高法院六十六年度台
    非字第一六七號判例、八十一年度台上字第四六九二號判決參照），易言之，當
    事人無應為送達之處所不明（可透過戶籍查詢得知新址者）之情形，行政機關仍
    不得依行政程序法第七十八條第一項第一款、第二項規定依職權為公示送達。
三、經查：本件移送機關以抗告人即異議人甲○○於民國八十七年四月二日十四時五
    十六分至五十九分許，駕駛其所有之車牌號碼ＵＰＨ─９５３號輕型機車，行經
    嘉義市○○路與民族路口處時，由北向南闖紅燈行駛，經警見狀當場鳴笛並予以
    攔查，該輛機車不僅拒絕停車接受稽查而逃逸，沿途並先於仁愛路與垂楊路口北
    向東闖紅燈左轉後，再沿垂楊路西向東行駛，並先後分別再於垂楊路與西門街口
    、新榮路口、西榮街口及民生南路口由西向東闖紅燈直行，經值勤員警追趕至垂
    楊路與民生南路口處時，該輛機車尚行駛於禁行車道上，經警再度鳴笛制止，該
    機車騎士仍拒絕停車接受稽查而逃逸，因該路口交通流量大，員警始未繼續追趕
    乃在記下違規車號，並以無線電查詢資料無訛後，始製單逕行舉發，固有嘉義市
    警察局嘉市警交違字第一七三二三七號、嘉市警交違字第一七三二三八號、嘉市
    警交違字第一七三二三九號、嘉市警交違字第一七三二四０號、嘉市警交違字第
    一七三二四一號、嘉市警交違字第一七三二四二號、嘉市警交違字第一七三二四
    三號、嘉市警交違字第一七三二四四號舉發違反道路交通管理事件通知單各一紙
    在卷可稽。惟上開舉發違反道路交通管理事件通知單均未經抗告人簽收，而抗告
    人於異議狀內又陳明本件違規事由伊未曾接到任何一張交通違規單等語明確，衡
    以抗告人之申報登記地址即「台南縣歸仁鄉○○村○鄰○○路○段一八二巷七號
    」從未曾變更，而卷內經查並無原舉發機關即嘉義巿警察局曾依該址送達舉發通
    知單之送達證書或舉發通知單付郵信封，則抗告人又如何知悉裁決書所載應於八
    十七年六月十日前到案之訊息？而移送機關又有何依據認定抗告人收受通知而於
    「應到案日期」未到案聽候裁決，逕依標準表裁決之？本院以上開舉發事由發生
    時間係八十七年四月二日，迄裁決所裁決日期九十二年十月廿三日已逾五年有餘
    ，此期間是否有將本件違規之舉發通知單合法送達抗告人，尚待查明。
五、原審裁定疏未注意有無合法送達抗告人或抗告人是否有應受送達處所不明之情形
    ，遽以抗告人確有上開違規事由，因認舉發機關即嘉義巿警察局之逕行舉發為合
    法，移送機關即交通部公路總局嘉義區監理所台南監理站據此引用前開修正前道
    路交通管理處罰條例第五十三條、第六十條第一項、第四十五條第十三款、第六
    十三條第一項第一款及第三款之規定，裁處抗告人罰鍰共計新臺幣一萬一千四百
    元，並記違規點數共二十一點，認抗告人異議無理由，依道路交通案件處理辦法
    第十九條規定駁回抗告人之異議，其適用法令尚有違誤。抗告意旨稱未接獲舉發
    通知書指摘原裁定不當，非無理由，應由本院將原裁定撤銷，發回由原審另為適
    法之裁定，以昭折服，並維護審級利益。
據上論結，應依道路交通案件處理辦法第二十六條，刑事訴訟法第四百十三條，裁定
如主文。
中    華    民    國      九十三      年      五      月      二十五    日
                                  臺灣高等法院臺南分院刑事第五庭
                                      審判長法官  楊    明    章
                                            法官  顏    基    典
                                            法官  沈    揚    仁
右正本證明與原本無異。
不得再抗告。
                                      法院書記官  李    梅    菊
中    華    民    國      九十三      年      五      月      二十六    日
